【裁判字號】    95,訴,2448
【裁判日期】    951229
【裁判案由】    毒品危害防制條例
【裁判全文】
臺灣板橋地方法院刑事判決              95年度訴字第2448號
公  訴  人  臺灣板橋地方法院檢察署檢察官
被      告  甲○○
上列被告因違反毒品危害防制條例案件，經檢察官提起公訴（95
年度毒偵字第4742、4747號），本院合議庭裁定依簡式審判程序
審理，本院判決如下：
    主  文
甲○○連續施用第一級毒品，累犯，處有期徒刑柒月；扣案如附
表壹所示之毒品安非他命沒收銷燬之；如附表貳所示之殘渣袋沒
收銷燬之；如附表所示之物沒收之。又施用第一級毒品，處有
期徒刑陸月；扣案如附表肆所示之毒品海洛因與安非他命沒收銷
燬之；如附表伍所示之物沒收之。應執行有期徒刑拾壹月；扣案
如附表壹、貳、肆所示之毒品海洛因與安非他命及殘渣袋均沒收
銷燬之；如附表、伍所示之物均沒收之。
    事  實
一、甲○○曾因違反槍砲彈藥刀械管制條例案件，經臺灣士林地
    方法院以87年度訴字764 號判決判處應執行有期徒刑二年確
    定，於民國90年2 月9 日因縮短刑期假釋出監，所餘刑期交
    付保護管束，而於90年3 月11日因保護管束期滿執行完畢（
    於犯行(一)部份構成累犯）；另因施用毒品案件，經臺灣臺北
    地方法院裁定令入勒戒處所施以觀察、勒戒，認定有繼續施
    用毒品傾向，而經臺灣臺北地方法院以94年度毒聲字第29
    號裁定令入戒治處所施以強制戒治，於94年9 月27日強制戒
    治執行完畢，經臺灣臺北地方法院檢察署檢察官於94年10月
    11日以94年度戒毒偵字第145 號為不起訴處分確定。詎其猶
    未戒除毒癮，於強制戒治出所後五年內，(一)復基於同時施用
    第一、二級毒品之概括犯意，於95年2 月間某日起至95年6
    月間某日止，分別在臺北縣汐止市○○○路19巷6 號13樓、
    臺北縣三重市○○路40號9 樓之1 之住處內，多次將安非他
    命及海洛因捲入香菸內同時施用，經警於95年7 月5 日20時
    許，在臺北縣汐止市○○路150 巷2 號「中國川菜館」查獲
    ，並帶同警方至臺北縣三重市○○路40號9 樓之1 住處起出
    安非他命二包（驗餘淨重2.06公克）、海洛因殘渣袋一個、
    分裝袋二十個、分裝杓管五支、吸食器一組；(二)另又基於同
    時施用第一、二級毒品之犯意，於95年7 月6 日某時許，在
    臺北縣三重市○○路40號9 樓之1 之住處內，將安非他命及
    海洛因捲入香菸內同時施用一次，經警於95年7 月7 日凌晨
    4 時許，在臺北縣三重市○○街211 號前為警查獲，並扣得
    海洛因二包（合計淨重2.81公克）、安非他命三包（合計淨
    重25.2公克）及注射針筒一支。
二、案經臺北市政府警察局及臺北縣政府警察局三重分局報告臺
    灣板橋地方法院檢察署檢察官偵查起訴。
    理  由
一、訊據被告甲○○對於上揭犯罪事實均坦承不諱。再被告為警
    方於事實欄所載時地查獲後，採尿送驗結果，其尿液係呈安
    非他命與鴉片類陽性反應（按施用海洛因經水解後呈鴉片類
    陽性反應）等情，此有臺灣檢驗科技股份有限公司出具之濫
    用藥物尿液檢驗報告二紙附卷可稽（見95年度毒偵字第4747
    號偵查卷第33頁、95年度毒偵字第4742號偵查卷第43頁）。
    此外，復有如附表壹至伍之毒品及物品，扣案足資佐證。而
    上開扣案之粉末及晶體確係海洛因及安非他命，淨重亦如上
    述等情，亦有臺北市政府警察局鑑驗通知書、法務部調查局
    所出具之鑑定通知書、扣押物品清單等各一紙（見本院卷）
    及毒品初步鑑驗報告單二紙（見95年度毒偵字第4747號偵查
    卷第20頁、95年度毒偵字第4742號偵查卷第28頁）在卷可查
    。參以被告曾因違反槍砲彈藥刀械管制條例案件，經臺灣士
    林地方法院以87年度訴字764 號判決判處應執行有期徒刑二
    年確定，於90年2 月9 日因縮短刑期假釋出監，所餘刑期交
    付保護管束，而於90年3 月11日因保護管束期滿執行完畢（
    於犯行(一)部份構成累犯）；另因施用毒品案件，經臺灣臺北
    地方法院裁定令入勒戒處所施以觀察、勒戒，認定有繼續施
    用毒品傾向，而經臺灣臺北地方法院以94年度毒聲字第29號
    裁定令入戒治處所施以強制戒治，於94年9 月27日強制戒治
    執行完畢，經臺灣臺北地方法院檢察署檢察官於94年10月11
    日以94年度戒毒偵字第145 號為不起訴處分確定等情，此有
    臺灣高等法院被告前案紀錄表一件在卷足參。事證明確，被
    告犯行堪以認定，應予依法論科。
二、新舊法比較：
二、一：犯行(一)部分
  (一)刑法第2 條：
    查被告行為後，刑法第2 條第1 項於94年2 月2 日以華總一
    義字第09400014901 號令修正公布，並自95年7 月1 日起施
    行；修正後刑法第2 條第1 項規定，已將新舊法律適用之「
    從新從輕」原則，改採「從舊從輕」原則，而此規定僅係規
    範行為後法律變更所生新舊法律比較適用之準據法，並非實
    體刑罰法律，自不生行為後法律變更之比較適用之問題，應
    逕行適用新法第2條第1項之規定。
  (二)刑法第55條想像競合犯之規定：
    就想像競合犯部分，刑法第55條修正前原係規定：「一行為
    而觸犯數罪名，或犯一罪而其方法或其結果之行為犯他罪名
    者，從一重處斷」；而被告行為後該條修正為：「一行為而
    觸犯數罪名者，從一重處斷。但不得科以較輕罪名所定最輕
    本刑以下之刑」。亦即被告行為後，有關想像競合犯之規定
    ，仍保留，但在科刑上有所限制；且修正後之規定僅係法理
    之明文化，非屬法律之變更，則被告1 行為觸犯施用第一級
    毒品與第二級毒品2 罪名，自應逕行適用修正後刑法第55條
    之規定，無比較適用之問題。
  (三)修正後刑法第56條規定，業已刪除連續犯之規定。故連續數
    行為而犯同一罪名，依修正前刑法第56條規定，應以一罪論
    ，但得加重其刑；而依修正後規定，則已無連續犯可資適用
    ，即應將各次犯行以數罪併合處罰。是以適用修正前關於連
    續犯之規定，自係較為有利。
  (四)刑法第47條累犯之規定：
    被告行為後，刑法第47條、第49條亦於前開時日修正公布施
    行；修正後刑法第47條第1 項規定「受徒刑之執行完畢，或
    一部之執行而赦免後，五年以內故意再犯有期徒刑以上之罪
    者，為累犯，加重本刑至二分之一。」修正後刑法第49條規
    定「累犯之規定，於前所犯罪在外國法院受裁判者，不適用
    之。」與修正前刑法第47條規定「受有期徒刑之執行完畢，
    或受無期徒刑或有期徒刑一部之執行而赦免後，五年以內再
    犯有期徒刑以上之罪者，為累犯，加重本刑至二分之一。」
    修正前刑法第49條規定「累犯之規定，於前所犯罪依軍法或
    於外國法院受裁判者，不適用之。」不同。修正後刑法關於
    累犯之規定，其五年以內再犯之罪以故意犯為限，始應論以
    累犯，惟如前案係依軍法審判者，亦應論以累犯。修正前刑
    法關於累犯之規定，其五年以內再犯之罪為有期徒刑以上之
    罪（不分故意犯或過失犯），均應論以累犯，惟如前案係依
    軍法審判者，則不應論以累犯。而新舊法比較，應綜其全部
    之結果，而為比較，本案被告有如事實欄所述之前科及刑之
    執行情形，其於有期徒刑執行完畢，五年以內故意再犯本件
    有期徒刑以上之罪，不論依新舊法規定，均應論以累犯，比
    較新舊法結果，並無有利或不利之情形，故依刑法第2 條第
    1 項前段規定，本案關於被告是否構成累犯之適用，應適用
    行為時之法律即修正前刑法第47條規定。
  (五)第51條第5款：
    被告行為後，修正刑法第51條亦於95年7 月1 日起施行，修
    正前刑法第51條規定：「數罪併罰，分別宣告其罪之刑，依
    左列各款定其應執行者：」其中第五款規定：「宣告多數有
    期徒刑者，於各刑中之最長期以上，各刑合併之刑期以下，
    定其刑期。但不得逾20年。」修正後刑法第51條第5 款規定
    ：「宣告多數有期徒刑者，於各刑中之最長期以上，各刑合
    併之刑期以下，定其刑期。但不得逾30年。」比較結果，修
    正後刑法並非較有利於行為人，依刑法第2 條第1 項本文從
    舊原則之規定，仍應依修正前刑法定其應執行之刑。
  (六)修正後刑法第38條規定規定，雖已將「左列」改為「下列」
    ，「犯人」改成「犯罪行為人」，並將因犯罪「所生」物沒
    收之法理明文化，然因沒收屬於從刑，依照最高法院95年5
    月23日第8 次刑事庭會議決議第一點第（五）小點：「從刑
    附屬於主刑，除法律有特別規定者外，依主刑所適用之法律
    」，本案關於刑法修正前後之比較適用，整體言之，既應以
    修正前之刑法對被告較為有利，則從刑部分亦應一體適用修
    正前刑法之規定。
  (七)綜合上述各條文修正前、後之比較，並依諸「新舊刑法關於
    刑之規定，雖同採從輕主義，係適用最有利於行為人之法律
    ，既曰法律，自較刑之範圍為廣，比較時應就罪刑有關之共
    犯、未遂犯、連續犯、牽連犯、結合犯以及累犯加重、自首
    減輕、暨其他法定加減原因、與加減例等一切情形，綜其全
    部之結果，而為比較，再適用有利於行為人之法律處斷」（
    參照最高法院24年上字第4634號判例要旨）及修正後刑法第
    2 條第1 項前段、後段規定之「從舊、從輕」原則，爰依整
    體比較結果，適用被告行為時之法律，即修正前刑法之相關
    規定，予以論處。
二、二：被告犯行(二)行為時係在95年7 月1 日之後，刑法及其施
    行法業已修正施行，故並無新舊法律變更之比較適用問題。
三、查海洛因分與安非他命別係屬於毒品危害防制條例第2 條第
    2 項第1 款與第2 款所列之第一級、第二級毒品，故核被告
    所為，係犯毒品危害防制條例第10條第1 項之施用第一級毒
    品罪與第2 項之施用第二級毒品罪。又被告施用海洛因與安
    非他命前後非法持有海洛因與安非他命之低度行為，應為施
    用之高度行為所吸收，應僅論以施用之高度行為。
三、一：被告犯行(一)部分
    被告所犯之上開毒品危害防制條例第10條第1 項之施用第一
    級毒品罪與第2 項之施用第二級毒品罪，係一行為觸犯數罪
    名，為想像競合犯，則被告一行為施用第一級毒品與施用第
    二級毒品，應依修正後刑法第55條之規定，從一重之毒品危
    害防制條例第10條第1 項之施用第一級毒品罪處斷。被告先
    後多次施用海洛因之犯行，時間緊接，犯罪構成要件相同，
    所犯罪名係屬同一，顯係基於概括犯意反覆為之，應論以連
    續犯之一罪，並依修正前刑法第56條之規定，加重其刑。查
    被告曾因違反槍砲彈藥刀械管制條例案件，經臺灣士林地方
    法院以87年度訴字764 號判決判處應執行有期徒刑二年確定
    ，於90年2 月9 日因縮短刑期假釋出監，所餘刑期交付保護
    管束，而於90年3 月11日因保護管束期滿執行完畢等情，此
    有臺灣高等法院被告前案紀錄表一件附卷可稽，其於五年以
    內再故意犯本件有期徒刑以上之罪，應依修正前之刑法第47
    條，論以累犯，並遞加重其刑。
三、二：被告犯行(二)部分
    被告所犯之上開毒品危害防制條例第10條第1 項之施用第一
    級毒品罪與第2 項之施用第二級毒品罪，係一行為觸犯數罪
    名，為想像競合犯，則被告一行為施用第一級毒品與施用第
    二級毒品，應依刑法第55條之規定，從一重之毒品危害防制
    條例第10條第1 項之施用第一級毒品罪處斷。
三、三：科刑之審酌
    爰審酌被告素行不佳，有事實欄所載之前科，此有卷附臺灣
    高等法院被告前案紀錄表一件可稽，其再度違反禁令，非法
    施用足以導致精神障礙及生命危險之毒品，危害身心甚鉅，
    且施用毒品後可能做出對於他人或社會有危害之衝動行為，
    惟被告犯罪後坦承犯行，態度甚佳，尚有悔意等一切情狀，
    量處被告如主文所示之刑，並定其應執行刑，以資懲儆。
四、扣案如附表壹、肆所示之毒品海洛因及安非他命應依毒品危
    害防制條例第18條第1 項前段之規定，不問屬於犯人與否，
    就上開毒品應宣告沒收銷燬之。扣案如附表貳之毒品海洛因
    殘渣袋一個，因上開毒品與殘渣袋有不可析離之關係，應依
    毒品危害防制條例第18條第1 項前段之規定，不問屬於犯人
    與否，就上開物品應宣告沒收銷燬之。另扣案如附表、伍
    所示之物，係屬被告所有供其施用毒品所用之物，業經被告
    供述明確（見本院卷95年12月22日簡式審判筆錄），上開物
    品應分別依修正前及修正後刑法第38條第1 項第2 款、第3
    項之規定，宣告沒收之。
五、末按「除被告所犯為死刑、無期徒刑、最輕本刑為三年以上
    有期徒刑之罪或高等法院管轄第一審案件者外，於前條第一
    項程序進行中，被告先就被訴事實為有罪之陳述時，審判長
    得告知被告簡式審判程序之旨，並聽取當事人、代理人、辯
    護人及輔佐人之意見後，裁定進行簡式審判程序。」刑事訴
    訟法第273 條之1 第1 項定有明文。查本件被告所犯上開施
    用毒品之罪，非最輕本刑為三年以上有期徒刑之罪，且被告
    於本院95年12月22日審判程序進行中，復就被訴之事實為有
    罪之陳述，經告知被告簡式審判程序之旨，被告及公訴人對
    於本件改依簡式審判程序審理亦均表示無意見，本院即依前
    揭刑事訴訟法規定，裁定本件進行簡式審判程序，末此敘明
    。
據上論斷，應依刑事訴訟法第299 條第1 項前段、第273 條之1
第1 項，毒品危害防制條例第10條第1 項、第2 項、第18條第1
項前段，刑法第11條、第55條、第2 條第1 項前段、修正前第56
條、修正前第47條、修正前第51條第5 款、修正前及修正後第38
條第1 項第2 款、第3 項，判決如主文。
本案經檢察官王聖涵到庭執行職務。
中    華    民    國    95    年    12    月    29    日
                  刑事第十九庭  法  官  許必奇
以上正本證明與原本無異。
如不服本判決，應於判決送達後10日內，向本院提出上訴狀。
                                書記官  金和國
中    華    民    國    95    年    12    月    29    日
附錄：
毒品危害防制條例第10條：
施用第一級毒品者，處 6 月以上 5 年以下有期徒刑。
施用第二級毒品者，處 3 年以下有期徒刑。
附表壹：
┌───┬──────┬──────┬───────┐
│編號  │名稱        │單位        │重量          │
├───┼──────┼──────┼───────┤
│ 1    │毒品安非他命│貳包        │（驗餘淨重貳點│
│      │            │            │零陸公克）    │
└───┴──────┴──────┴───────┘
附表貳：
┌───┬──────┬──────┬───────┐
│編號  │名稱        │單位        │備註          │
├───┼──────┼──────┼───────┤
│ 1    │殘渣袋      │壹個        │（毒品海洛因與│
│      │            │            │此殘渣袋有不可│
│      │            │            │析離之關係）  │
└───┴──────┴──────┴───────┘
附表：
┌───┬──────┬──────┐
│編號  │名稱        │數量        │
├───┼──────┼──────┤
│ 1    │分裝袋      │貳拾個      │
├───┼──────┼──────┤
│ 2    │分裝杓管    │伍支        │
├───┼──────┼──────┤
│ 3    │吸食器      │壹組        │
└───┴──────┴──────┘
附表肆：
┌───┬──────┬──────┬───────┐
│編號  │名稱        │單位        │重量          │
├───┼──────┼──────┼───────┤
│ 1    │毒品海洛因  │貳包        │（合計淨重貳點│
│      │            │            │捌壹公克）    │
├───┼──────┼──────┼───────┤
│ 2    │毒品安非他命│包        │（合計淨重貳伍│
│      │            │            │點貳公克）    │
└───┴──────┴──────┴───────┘
附表伍：
┌───┬──────┬──────┐
│編號  │名稱        │數量        │
├───┼──────┼──────┤
│ 1    │注射針筒    │壹支        │
└───┴──────┴──────┘


司法院資訊處製作；財團法人民間司法改革基金會備份。
